臺灣花蓮地方法院刑事判決　　　　　　　 99年度訴字第445號
公　訴　人　臺灣花蓮地方法院檢察署檢察官
被　　　告　葉光楊
上列被告因違反毒品危害防制條例案件，經檢察官提起公訴（99
年度偵字第2700號），本院就被告葉光楊被訴持有第二級毒品部
分判決如下：
    主  文
本件公訴不受理。
    理  由
一、公訴意旨略以：被告葉光楊於民國99年5月21日21 時許，與
    劉獻星（另經臺灣花蓮地方法院檢察署檢察官以99年度偵字
    第2700號為不起訴處分）共同前往臺北市○○○路薇閣汽車
    旅館（起訴書誤載為某處，業經檢察官當庭更正），以新臺
    幣（下同）4萬2千元之價格，向真實姓名年籍不詳綽號「小
    孟」之成年男子，購得並持有第二級毒品甲基安非他命。嗣
    於99年5月22日23時50分許，在花蓮縣花蓮市○○街15巷1號
    前劉獻星所駕駛之車牌號碼6438-TK 號自用小客車前右座座
    位之黑色肩包內查獲被告持有第二級毒品安非他命3 包（起
    訴書誤載為安非他命，應予更正；驗餘純質淨重共 18.5112
    公克，起訴書誤載為重36.88公克，應予更正）、搖頭丸4包
    計72顆重25.9 公克、第三級毒品愷他命（起訴書記載為K他
    命，應予更正）10包重90.09公克及電子磅秤1只。經員警持
    搜索票前往花蓮縣花蓮市○○○路209號2樓之3搜索，查獲第
    二級毒品搖頭丸4顆、安非他命吸食器3組及電子磅秤1 只、
    毒品殘渣袋1 大包；在花蓮縣花蓮市○○街177巷2號3樓E室
    查獲第二級毒品搖頭丸5顆、安非他命吸食器2組、分裝袋 3
    大包（持有搖頭丸、愷他命部分，涉及持有第二級毒品及持
    有第三級毒品純質淨重二十公克以上罪，由本院另行審結）
    ，因認被告葉光楊涉犯毒品危害防制條例第11條第2 項持有
    第二級毒品罪云云。
二、起訴意旨認被告係於99年5月21日21 時許，與劉獻星共同前
    往臺北市○○○路某處以4萬2千元之價格，向真實姓名年籍
    不詳綽號「小孟」之成年男子，購得並持有第二級及第三級
    毒品，業經蒞庭檢察官當庭更正為被告持有毒品第一個時點
    係於99年4 月初，由「小孟」將愷他命及搖頭丸交付給被告
    ，第二個時點係被告99年5月21 日在臺北薇閣汽車旅館向「
    小孟」購買安非他命（見本院100年6月20日準備程序筆錄第
    4 頁）。又公訴意旨認被告係違反毒品危害防制條例第11條
    第4 項之持有第二級毒品純質淨重二十公克以上罪，惟蒞庭
    檢察官業於本院100年6月20日準備程序時當庭更正起訴法條
    為毒品危害防制條例第11條第2項持有第二級毒品罪（見100
    年6月20日準備程序筆錄第5頁），基於檢察一體原則，自應
    以更正後之法條為本案起訴法條（司法院（90）廳刑一字第
    00 299號函可資參照），附此敘明。
三、按起訴之程序違背規定者，應諭知不受理之判決，刑事訴訟
    法第303條第1款定有明文。公訴意旨認被告係犯毒品危害防
    制條例第11條第2 項持有第二級毒品罪，惟其低度之持有毒
    品犯行應為施用毒品之高度犯行所吸收，如其施用毒品之犯
    行業經論科或依法定程序予以特別之處遇而生消滅刑罰權追
    訴之效果，則持有毒品部分自不得單獨另行訴追處罰。經查
    ，被告施用第二級毒品甲基安非他命之行為，業經本院以99
    年度毒聲字第46號裁定送觀察、勒戒，因無繼續施用毒品之
    傾向，於99年7月9日觀察、勒戒執行完畢釋放，並由臺灣花
    蓮地方法院檢察署檢察官以99年度毒偵字第313 號不起訴處
    分確定在案，有本院99年度毒聲字第46號卷宗及臺灣高等法
    院被告前案紀錄表1 紙附卷可佐。按觀察、勒戒後，檢察官
    依據勒戒處所之陳報，認受觀察、勒戒人無繼續施用毒品傾
    向者，應即釋放，並為不起訴之處分，毒品危害防制條例第
    20條第2 項定有明文。準此，被告施用第二級毒品之犯行係
    持有第二級毒品之高度行為，兩者為實質上一罪關係，持有
    第二級毒品之行為應為施用第二級毒品之行為所吸收，而其
    施用第二級毒品部分既已因被告無繼續施用毒品傾向而釋放
    ，且依法由檢察官為不起訴處分，則檢察官就被告持有第二
    級毒品起訴，其起訴之程序自屬違背規定，揆諸前揭說明，
    自應為不受理之諭知。
四、按非法持有毒品等違禁物，所侵害者為社會法益，其持有之
    繼續，為行為之繼續，而非狀態之繼續，故其持有毒品時，
    該罪雖告成立，但其完結，須繼續至持有行為終了時為止。
    同時地被查獲持有二種以上之毒品，有可能係初始即同時地
    持有之，亦有可能係先後持有而僅同時地被查獲。於最初即
    同時地持有之情形，如持有之客體種類相同，縱令持有之客
    體有數個，仍為單純一罪，不發生想像競合犯之問題；若持
    有二不相同種類之客體，則為一行為觸犯數罪名之想像競合
    犯。至先後持有而僅同時地被查獲者，雖亦併有同時持有之
    情形（即二持有行為重疊部分），仍應視其持有之初之犯意
    如何，憑以判斷其先後所犯持有行為，究屬數罪併罰，抑或
    應論以連續犯而以一罪論（指行為發生在刑法第56條修正前
    者）（最高法院96年度台上字第6417號判決意旨可資參照）
    。按基於各別意思，分次收受而分別持有毒品，應予數罪併
    罰（最高法院97年度台上字第5611號判決意旨參照）。按被
    告先後持有毒品，顯係分別起意，原判決以其犯意各別，而
    予分論併罰，並無不合（最高法院94年度台上字第1171號判
    決意旨參照）。按被告於不同時間，各別取得及持有毒品，
    原審依數罪併罰論處罪刑，尚難指為違法（最高法院99年度
    台上字第8026號判決意旨參照）。起訴意旨認被告係於99年
    5月21日21時許，與劉獻星共同前往臺北市○○○路某處以4
    萬2 千元之價格，向某真實姓名年籍不詳綽號「小孟」之成
    年男子，購得並持有第二、三級毒品，業經蒞庭檢察官當庭
    更正為被告持有毒品第一個時點係於99年4 月初由「小孟」
    將愷他命及搖頭丸交付給被告，第二個時點係被告99年5 月
    21日在臺北薇閣汽車旅館向「小孟」購買甲基安非他命。持
    有愷他命及搖頭丸部分，為想像競合。持有甲基安非他命則
    為另一罪（見本院100年6月20日準備程序筆錄第4 頁）。經
    查，被告於本院準備程序中自承：愷他命及搖頭丸係「小孟
    」拿到伊球崙二路住處，伊以7萬8千元購買。伊係在薇閣汽
    車旅館，以4萬2千元向「小孟」購買安非他命。所以係不同
    次取得。4月初係取得愷他命100公克及搖頭丸81顆。5月 21
    日係是取得安非他命3包共30 幾公克。安非他命和搖頭丸及
    愷他命係分2 次取得。以警詢及本院中所講分次取得為實在
    等語（見本院卷第96頁、100年6月20日準備程序筆錄第3至4
    頁、100年6月20日審判筆錄第6 頁），足認被告係於不同時
    間，各別取得及持有毒品，顯係分別起意，應分論併罰，附
    此敘明。又按實質上或裁判上一罪之案件，刑罰權祇有一個
    ，在訴訟上不得分割為數個訴訟客體。故其犯罪事實之一部
    為有罪之判決，而就構成一罪之其他部分，認為犯罪不能證
    明者，僅於判決理由內說明即可，不另於主文為無罪之諭知
    。又刑事訴訟審判之目的，在於認定刑罰權之存在與否及其
    範圍，對一被告起訴之事實，究為單一刑罰權之一罪，或為
    複數刑罰權之數罪，自應視法院審認之結果為斷，並不受起
    訴主張之拘束（最高法院98年度台上字第7508號判決參照）
    。經查，起訴及蒞庭檢察官更正後之犯罪事實為被告於99年
    4月初，在花蓮縣花蓮市○○○路209號2樓之3被告住處樓下
    ，自「小孟」取得愷他命及搖頭丸而持有之，及被告於99年
    5月21 日，在臺北薇閣汽車旅館，自「小孟」購買甲基安非
    他命而持有之，分別持有至為警查獲時，蒞庭檢察官更正應
    適用法條部分為持有愷他命及搖頭丸部分，為想像競合，持
    有甲基安非他命則為另一罪，認應予分論併罰，本院審認結
    果亦為應予分論併罰，是本件就被告起訴之事實，既為複數
    刑罰權之數罪，而被告被訴自99年5月21日21 時許，在臺北
    市○○○路薇閣汽車旅館，向「小孟」購得並持有甲基安非
    他命3包至99年5月22日23時50分許為警查獲時之持有甲基安
    非他命之事實，因其施用甲基安非他命之犯行，業經本院以
    99年度毒聲字第46號裁定送觀察、勒戒，於99年7月9日觀察
    、勒戒執行完畢釋放，並由臺灣花蓮地方法院檢察署檢察官
    以99年度毒偵字第313 號不起訴處分確定在案，而被告持有
    甲基安非他命之行為應為施用甲基安非他命之行為所吸收，
    是檢察官就被告持有甲基安非他命起訴，其起訴之程序違背
    規定，應為不受理之判決，揆諸前揭判決意旨，既為複數刑
    罰權之數罪，即不得僅於判決理由內說明不另為不受理之諭
    知，而應另於主文為不受理無罪之諭知，附此敘明。
據上論斷，應依刑事訴訟法第303條第1款，判決如主文。
中    華    民    國   100    年    6     月    30    日
                  刑事第二庭  審判長  法  官  張宏節
                                      法  官  蔡寶樺
                                      法  官  林季緯
以上正本證明與原本無異。
如不服本判決應於收受送達後10日內向本院提出上訴書狀，並應
敘述具體理由。其未敘述上訴理由者，應於上訴期間屆滿後20日
內向本院補提理由書(均須按他造當事人之人數附繕本)「切勿逕
送上級法院」。
中    華    民    國   100    年    7     月    7     日
                                      書記官